---
title: "GDP Dataset EDA"
author: "NJH"
date: "2022-08-22"
output: html_document
---

## GDP Dataset에 대해 EDA를 해보겠습니다.

#### 데이터셋의 출처는 kaggle의 [GDP By Country 1999-2022](https://www.kaggle.com/datasets/8757713012649a716785c053ca256fbc0e098ada79e31c3d5066d87d97682c71)입니다.

### 분석 환경 준비

```{r, message=F, warning=F}
rm(list=ls())
setwd("E:/others/R/NJH/GDP")

library(dplyr)
library(stringr)
library(tidyr)
library(ggplot2)
library(gganimate)
library(janitor)
library(gifski)
```

### 데이터 구조

##### Dataset Definition

1999년부터 2022년까지의 180개 국가의 GDP 데이터셋입니다.

```{r}
raw <- read.csv("GDP by Country 1999-2022.csv",header = T)
str(raw)
```

연도 앞에 x가 붙어있고, 2011년이 누락되어 있는 점을 확인했습니다.  
gdp 값이 chr로 들어있는 것을 확인했습니다.  

### EDA (Exploratory Data Analysis)

분석에 용이하도록 long data로 변환합니다.

```{r}
gdp_long <- gather(raw, year, gdp, X1999:X2022)
gdp_long %>% head(10)
```

gdp 값이 chr이기 때문에 ,를 먼저 제거한 후에 수치형으로 변환합니다.  
연도 데이터에 X를 제거해줍니다.  

```{r}
gdp_long$gdp <- str_replace_all(gdp_long$gdp, ",", "")
gdp_long$gdp <- as.numeric(gdp_long$gdp)
gdp_long$year <- str_replace_all(gdp_long$year, "X", "")

str(gdp_long)
head(gdp_long)
```

gdp 값은 numeric으로 잘 변형되었고, year는 숫자만 남았음을 확인합니다.  

### Korea GDP  

```{r}
K_gdp <- gdp_long %>% filter(Country=="Korea")

ggplot(data = K_gdp, aes(x=as.integer(year), y=gdp)) + 
  geom_point() + geom_line(col="red") + 
  labs(title ="Korea GDP", x="연도",y="GDP")
```

### GDP Top 10%  

총 180개 국가이기 때문에 10%인 18개 국가만 선발하여 그래프를 그려보았습니다. 

```{r}
gdp_top <- gdp_long %>% group_by(year) %>% 
  mutate(rank = rank(-gdp)) %>%       
  group_by(Country) %>% filter(rank <= 18) %>% ungroup() 

gdp_plot <- ggplot(data = gdp_top, aes(x=gdp, y=reorder(Country,gdp), 
                                       fill = Country)) + 
  geom_col() + 
  theme(legend.position = "none") + 
  labs(title="GDP Top 10%", x="GDP", y="Country")

gdp_plot
```

추가로 *Racing Bar Chart*를 만들어보았습니다.  

```{r}
anim_gdp <- gdp_plot + 
  transition_states(year, transition_length = 3, state_length = 1)

anim_gdp
```

### End.
